臺灣臺東地方法院刑事判決
111年度訴字第49號
公  訴  人  臺灣臺東地方檢察署檢察官
被      告  吳建忠



上列被告因違反森林法案件，經檢察官提起公訴（111年度偵字
第623號），本院於準備程序進行中，因被告就被訴事實為有罪
之陳述，經告知簡式審判程序意旨，並聽取當事人意見後，本院
合議庭裁定由受命法官獨任依簡式審判程序審理，判決如下：
    主  文
吳建忠犯森林法第五十二條第三項、第一項第六款之為搬運贓物
使用車輛竊取森林主產物貴重木罪，處有期徒刑貳年，併科罰金
新臺幣壹佰拾萬元，罰金如易服勞役，以罰金總額與壹年之日數
比例折算。扣案車牌號碼：000-000號之普通重型機車壹輛沒收
之。
    事  實
一、吳建忠明知行政院農業委員會林務局臺東林區管理處（下稱
    臺東林管處）所管轄之延平事業區第14林班（下稱本案林班
    ），係國有林，非經管理經營機關核准，不得在內採取生立
    、枯損、倒伏之竹木及餘留之根株、殘材，竟仍意圖為自己
    不法之所有，基於加重竊取森林主產物貴重木之犯意，先於
    民國111年2月10日3時許，駕駛所有、車牌號碼：000-000號
    之普通重型機車（下稱本案機車）前往本案林班，再於衛星
    定位座標：Ｘ軸：260556、Ｙ軸：0000000處，徒手竊得性質
    屬貴重木之森林主產物牛樟木2塊（合計材積、市價各為0.0
    27立方公尺、新臺幣【下同】7,776元；下合稱本案牛樟木
    ），並利用本案機車將其等搬運下山。嗣於111年2月10日6
    時8分許，吳建忠駛經臺東縣鹿野鄉永樂路與永安路之交岔
    路口時，因形跡可疑為警攔查，然其竟拒檢逃逸，並於途中
    棄置本案牛樟木，終經警於同（10）日6時32分許，在臺東
    縣鹿野鄉鹿野村和平部落公墓旁之防汛道路底予以逮捕，併
    徵得其同意搜索、扣得本案牛樟木（業發還臺東林管處）、
    本案機車，而查悉全情。
二、案經臺東縣警察局關山分局報告臺灣臺東地方檢察署檢察官
    偵查起訴。
    理  由
一、上開事實欄一所載之犯罪事實，均據被告吳建忠於警詢、偵
    查中及本院訊問、準備程序、審判期日時坦承不諱（臺灣臺
    東地方檢察署111年度偵字第623號偵查卷宗【下稱偵卷】第
    15至19頁、第131至135頁、第207頁，臺灣臺東地方法院111
    年度訴字第49號刑事一般卷宗【下稱本院卷】第54頁、第10
    3頁、第151頁、第159頁），並有證人即臺東林管處關山工
    作站技術士林易均於警詢時之證述、自願受搜索同意書、臺
    東縣警察局關山分局搜索、扣押筆錄、贓證物認領保管單、
    台東縣警察局關山分局鹿野分駐所查獲違反森林法案件會勘
    紀錄、吳0忠竊取牛樟貴重木犯罪現場位置圖、車輛詳細資
    料報表、吳0忠竊取牛樟木案價格查定書各1份（偵卷第21至
    22頁、第29頁、第31至35頁、第37頁、第41頁、第49頁、第
    57頁，本院卷第109頁）及刑案現場照片12張（偵卷第51至 
    56頁）在卷可稽，另有扣案之本案牛樟木、本案機車可資佐
    憑，自足認被告前開任意性之自白係與事實相符，亦有上開
    證據足供補強，堪信為真實。從而，本件事證明確，被告事
    實欄一所載之犯行，洵堪認定，應予依法論科。
二、論罪科刑之法律適用
（一）論罪 
   1、按森林係指林地及其群生竹、木之總稱；而森林主產物則
      係指生立、枯損、倒伏之竹木及餘留之根株、殘材，森林
      法第3條第1項前段、國有林林產物處分規則第3條第1款分
      別定有明文。次按牛樟（Cinnamomum kanehirae）屬森林
      法第52條第4項所定貴重木之樹種之一，亦經行政院農業
      委員會於104年7月10日，以農林務字第1041741162號正式
      公告在案。查被告本件所竊取者，係存留於本案林班之牛
      樟木乙情，業經本院認定在前，揆諸上開規定、公告，本
      案牛樟木自核屬貴重木之森林主產物無疑。
   2、再按森林法第52條第1項第6款規定，竊取森林主、副產物
      ，為搬運贓物，使用牲口、車輛、船舶或有搬運造材之設
      備者，加重處罰，旨在阻止宵小利用易於搬移、運送之設
      備，助益其搬運贓物脫離現場，以遂其盜取森林產物之目
      的，資以杜絕森林之濫採行為；其所處罰者，係竊取森林
      主（副）產物，而利用設備載運贓物脫離現場之行為，故
      舉凡足供助益行為人搬移、運送贓物之牲口、車船等一切
      設備，均屬該條文規範之範疇（最高法院100年度台上字
      第1368號判決理由參照）。查被告竊得本案牛樟木後，有
      利用本案機車將其等搬運下山乙情，同經本院認定如前，
      是本案機車確係助益被告載運所竊得贓物脫離現場之車輛
      ，揆諸前開說明，核屬森林法第52條第1項第6款規範之範
      疇。
   3、是核被告所為，係犯森林法第52條第3項、第1項第6款之
      為搬運贓物使用車輛竊取森林主產物貴重木罪。再被告客
      觀上固有複數竊取牛樟木之行為舉止存在，然其主觀上顯
      足認係出於單一行為決意，且各該行為具有時、空上之密
      切關聯，復係侵害同一法益，則該等行為之獨立性極為薄
      弱，在刑法評價上，自以視為數個舉動之接續施行，合為
      包括之一行為予以評價，較為合理，屬接續犯。又森林法
      第52條係刑法上竊盜罪之特別規定，依特別法優於普通法
      之原則，被告本件所犯自應優先適用前者加以處斷，不再
      另論以刑法上之竊盜罪，附此指明。
（二）科刑
   1、爰以行為人之責任為基礎，審酌被告案發時業為年近50歲
      之成年人，心智已然成熟，社會生活經驗復屬豐富，理當
      知曉是非，且業曾因違反森林法案件，經法院多次科處罪
      刑確定，併部分執行完畢，現時更因案假釋在外，有臺灣
      高等法院被告前案紀錄表1份（本院卷第17至50頁）在卷
      可考，素行要非良善，竟仍再犯本罪，自足認其遵守法治
      觀念有缺，猶未能切實反省、知所警惕，顯然漠視森林自
      然生態之重要性，且所為不單侵害國家財產，破壞森林之
      整體性，減損其涵養水土、孕育生物之功能，更嚴重打擊
      國家森林保育工作之成效，確屬不該；另念被告犯罪後坦
      承犯行，態度非差（然其前於為警攔查時，有拒檢逃逸、
      棄置本案牛樟木等規避司法追緝情事，此併為本院量刑之
      因素，附此指明），且本件所犯係以徒手、利用本案車輛
      為之，犯罪手段尚屬平和，而所竊得本案牛樟木之合計材
      積、市價亦僅各為0.027立方公尺、7,776元，更業發還臺
      東林管處，則其本件犯行所生之損害當非顯然重大；兼衡
      被告職業農、教育程度高職肄業、家庭經濟狀況勉持、家
      庭生活支持系統尚非無瑕，及其前案科刑暨執行完畢之矯
      治效果（又被告本件所犯有否構成累犯之事實，或應否加
      重其刑之事項，均未經檢察官有所主張，併具體指出證明
      之方法，是揆諸最高法院刑事大法庭110年度台上大字第 
      5660號裁定意旨，本院自無從就刑法第47條第1項規定之
      適用與否加以論斷，併此指明）等一切情狀，量處如主文
      所示之刑，併諭知罰金如易服勞役之折算標準，以資懲儆
      。
（三）沒收
      查本案機車係被告利用以搬運本案牛樟木之車輛乙情，業
      經本院認定在前，而本案機車復屬被告所有之事實，亦經
      被告於本院審判期日時自陳（本院卷第157頁）明確，是
      依森林法第52條第5項規定，本院自應予宣告沒收。
據上論斷，應依刑事訴訟法第273條之1第1項、第284條之1、第 
299條第1項本文，森林法第52條第1項第6款、第3項、第5項，刑
法第11條、第42條第5項前段，判決如主文。
本案經檢察官於盼盼提起公訴，檢察官馮興儒到庭執行職務。
中　　華　　民　　國　　111 　年　　6 　　月　　17　　日
                  刑事第一庭  法  官  陳偉達
以上正本證明與原本無異。
如不服本判決應於收受送達後20日內向本院提出上訴書狀，並應
敘述具體理由；其未敘述上訴理由者，應於上訴期間屆滿後20日
內向本院補提理由書（均須按他造當事人之人數附繕本）。「切
勿逕送上級法院」。告訴人或被害人對於本判決如有不服，請書
具不服之理由狀，請求檢察官上訴者，其上訴期間之計算係以檢
察官收受判決正本之日期為準。
                              書記官  楊茗瑋
中　　華　　民　　國　　111 　年　　6 　　月　　20　　日
附錄本件論罪科刑法條：
森林法第52條第1項第6款、第3項：
犯第50條第1項、第2項之罪而有下列情形之一者，處1年以上7年
以下有期徒刑，併科新臺幣100萬元以上2,000萬元以下罰金：六
、為搬運贓物，使用牲口、船舶、車輛，或有搬運造材之設備。